【裁判字號】    90,交聲,1161
【裁判日期】    901210
【裁判案由】    交管條例聲異
【裁判全文】
臺灣板橋地方法院交通事件裁定                    九十年度交聲字第一一六一號
    原處分機關  交通部公路局臺北區監理所
    異  議  人
    即受處分人  邦皇凡而工業股份有限公司
    代  表  人  王申上
    送達代收人  王淑真
右列受處分人因違反道路交通管理處罰條例案件，對原處分機關九十年十月九日北監
五字第裁四○－ＡＧ0000000號處分，聲明異議，本院裁定如左：
      主      文
原處分撤銷。
邦皇凡而工業股份有限公司其汽車駕駛人行經有燈光號誌管制之交岔路口闖紅燈，處
罰鍰陸佰元即新臺幣壹仟捌佰元。
      理      由
一、按汽車駕駛人，行經有燈光號誌管制之交岔路口闖紅燈者，處六百元以上一千二
    百元以下（即新臺幣一千八百元以上三千六百元以下）罰鍰，汽車駕駛人並記違
    規點數三點；又本條例所定罰鍰之處罰，行為人接獲違反道路交通管理事件通知
    單後，應於十五日內，到達指定處所聽候裁決。但行為人認為舉發之事實與違規
    情形相符者，得不經裁決，逕依各該條款罰鍰最低額，向指定之處所繳納結案，
    道路交通管理處罰條例（民國九十年一月十七日總統修正公布之道路交通管理處
    罰條例，其施行日期依同條例第九十三條規定須由行政院以命令定之，而行政院
    係於九十年四月三日以臺九十交字第○一九三一七號令發布修正後之該條例自九
    十年六月一日起施行，故以下所述及之本條例，如無特別註明，乃係修正生效前
    之舊法，而於敘述上如係九十年一月十七日修正，同年六月一日生效施行後與舊
    法內容不同之規定，則會加註「修正後」以資辨明，先予陳明）第五十三條、第
    六十三條第一項第三款、第九條第一項前段等分別定有明文；
二、原處分機關略以：異議人即受處分人邦皇凡而工業股份有限公司所有之車牌號碼
    ＧＣ－一一四九號自用小客（貨）車，於民國八十九年五月十九日十三時四十一
    分許，行經臺北市○○路三二四巷前設有燈光號誌管制之交岔路口闖紅燈，經警
    拍照逕行舉發，乃依道路交通管理處罰條例第五十三條、第六十三條第一項第三
    款規定等規定，裁處罰鍰新臺幣三千六百元；異議人對於右揭違規事實，並未爭
    執，惟辯稱伊迄未接獲舉發違反道路交通管理事件通知單，致無法依最低額自動
    繳納罰鍰結案，如今遽遭裁罰，殊難甘服云云置辯。
三、經查：本件異議人即受處分人所有之前開自用小客（貨）車，於右揭時、地闖越
    紅燈，經警拍照逕行舉發之事實，有違規舉證相片一幀及臺北市政府警察局八十
    九年六月十五日北市警交大字第ＡＧ0000000號舉發違反道路交通管理事
    件通知單等在卷可憑，應堪認定；復次，異議人邦皇凡而工業股份有限公司址設
    臺北縣蘆洲市○○路二十六巷五號三樓，有經濟部公司基本查詢資料表存卷可證
    ，然前開臺北市政府警察局舉發違反道路交通管理事件通知單乃向臺北縣蘆洲鄉
    ○○○路四十六巷二十八弄三號一樓為郵寄送達，致郵局以遷移為由退回，此觀
    卷內前開舉發違反道路交通管理事件通知單之地址記載及原投郵信封上之註記內
    容即明，其未合法送達於異議人，亦至為灼然，原舉發機關疏未注意及此，捨重
    行郵遞不由，即逕予公示送達，核與刑事訴訟法第五十九條規定未合，自不生舉
    發違反道路交通管理事件通知單合法送達於異議人之效力，從而異議人辯稱未收
    受舉發違反道路交通管理事件通知單，應可信實。
四、綜上，原處分機關之裁罰雖非無據，然其舉發違規過程既有可議，並致異議人喪
    失於收受上開通知單後十五日內自動依最低額繳納罰鍰之利益，應認本件異議為
    有理由；末查：修正後道路交通管理處罰第五十三條所定處罰較修正前規定為重
    ，本件違規行為既發生在道路交通管理處罰條例修正前，類推適用刑法第二條第
    一項前段規定結果，應適用有利於行為人即異議人之修正前舊法處罰之；爰撤銷
    原處分，合依首開法條規定及道路交通管理處罰條例第八十五條第三項以及違反
    道路交通管理事件統一裁罰標準及處理細則第二十四條，自為裁罰如主文所示，
    用期適法。又本件違規行為之受處罰人即異議人，乃汽車所有人而非駕駛人，而
    該汽車所有人又為營利法人，無實際從事駕駛行為之可能，即毋庸對其併為違規
    記點之諭知，附此敘明。
據上論結，應依道路交通案件處理辦法第二十條前段，裁定如主文。
中      華      民      國     九十     年     十二     月      十      日
                                  臺灣板橋地方法院交通法庭
                                      法  官  蔡  新  毅
右正本證明與原本無異。
如不服本裁定應於送達後五日內向本院提出抗告狀。
                                      書記官  謝  麗  秋
中      華      民      國     九十     年     十二     月      十      日


司法院資訊處製作；財團法人民間司法改革基金會備份。
